【裁判字號】    88,上易,5207
【裁判日期】    890202
【裁判案由】    妨害名譽等
【裁判全文】
臺灣高等法院刑事判決                  八十八年度上易字第五二七號
    上  訴  人
    即  被  告  甲○○
    選任辯護人  何邦超
右上訴人，因妨害名譽等案件，不服臺灣新竹地方法院八十七年度易字第一一二二號
，中華民國八十八年九月二十三日第一審判決（起訴案號：臺灣新竹地方法院檢察署
八十七年度偵字第一五二號）提起上訴，本院判決如左：
    主      文
上訴駁回。
    事      實
一、甲○○原係私立中華大學學生（現已畢業），於在學期間基於概括犯意，於民國
    （下同）八十六年十月八日、十二月九日、十二月十九日，在新竹市某不詳地點
    ，書寫指摘乙○○「剋夫剋子」、「幫警察做的是服務『性』的義工」、「與主
    管有著深一層特殊關係」、」為了保住工作而與上司發生『特殊事情』、在賓館
    也被撞見過」、「為了區區五斗米、何必在床上折腰呢」、「與上司曾在保建室
    內互相愛撫私處」、「中華『騷驢』人人插」等足以減損乙○○名譽之事之黑函
    ，並在新竹市某不詳地點影印後，除在中華大學內散布外，並寄至多名校內主管
    及教職員家中，足以毀損乙○○之名譽。旋又另基於概括犯意，於八十七年四月
    十八日、四月二十一日先後二次在新竹市某不詳地點，書寫限乙○○於八十七年
    五月一日前離開中華大學，否則將透過電腦網路讓半個新竹市的人知悉乙○○「
    剋夫剋子、整容變臉削腮骨」及與前開八十六年十月、十二月間黑函內容相同之
    信函影印後郵寄予乙○○，而以加害乙○○名譽之事，恐嚇乙○○，致生危害於
    安全。
二、案經被害人乙○○訴請新竹地方法院檢察署檢察官偵查起訴。
    理      由
一、訊據上訴人即被告甲○○雖矢口否認有右揭犯行，辯稱：伊並未書寫右揭黑函，
    告訴人乙○○以前曾向新竹市警察局告訴伊於八十六年二月十八日、四月八日、
    五月三十日在中華大學內散布黑函對其誹謗，該三次黑函亦非伊所為，伊在該案
    會與告訴人和解，乃是因伊父親要伊基於息事寧人，要伊和解，伊才與告訴人寫
    和解書，伊在警局訊問及檢察官偵訊，均未承認有寫黑函，告訴人所提出之右揭
    黑函及前次告伊誹謗之黑函之筆跡經鑑定亦非伊之筆跡，告訴人指黑函之筆跡與
    伊寫給告訴人之小卡片上之筆跡特徵相同，亦非實在云云。
二、然查右揭事實業據告訴人乙○○於檢察官偵查及原審及本院審理時指訴綦詳，八
    十六年十月八日黑函曾貼在中華大學公佈欄，八十六年十二月十九日黑函曾傳真
    至中華大學林添鴻辦公等情，亦經證人鄭木椿、林添鴻在檢察官偵訊時證述在卷
    ，次查告訴人乙○○曾於八十六年六月十二日向新竹市警察局告訴被告分別於八
    十六年二月十八日、四月八日、五月三十日以郵寄及在中華大學內散布黑函之方
    式誹謗告訴人，經警於八十六年六月十六日訊問被告，被告雖否認有書寫上開黑
    函，惟供稱：伊有意與告訴人談戀愛，沒有把此事正式告知告訴人，伊亦不清楚
    告訴人是否知道伊要與她談戀愛，但伊自認暗戀她，告訴所提供三次黑函的字跡
    ，經伊看過，黑函確實與伊的筆跡有類同處等語（新竹地檢署八十六年偵字第六
    四六四號卷第二頁、第四頁背面、第五頁），被告坦承因上開誹謗案，而親自與
    告訴人簽立和解書，而於該和解作見證人之證人即被告就讀之中華大學教官於檢
    察官偵訊時亦證稱：八十六年六月十七日在新竹市警察局為被告與告訴人間誹謗
    之和解做見證人，方家長均有在，甲○○及他家長向乙○○道歉，甲○○承認
    他有做等語（見上卷第十六頁），和解書亦記載：甲○○因一時糊塗寫不當文字
    傷害乙○○，承認錯誤當面表示歉意之語，有和解書附於臺灣新竹地方法院檢察
    署八十六年偵字第六四六四號卷可稽（見同上卷第十七頁），被告與告訴人簽立
    上開和解書時已為中華大學研究所一年級學生，並非無辨別是非之能力，如其未
    寫黑函給予告訴人，事涉其名譽及人格，力爭用以洗其冤，猶恐不及，衡情又豈
    有願承認其事而簽和解書以息事寧人之理；參之被告在警訊亦不否訊黑函與其筆
    跡有類同處等情觀之，上開黑函應為被告所書寫堪以認定，被告所辯無非卸責之
    詞，證人即被告之父親邱伯賜於檢察官偵訊時證稱：係伊迫被告向告訴人道歉以
    息事云云，亦為迴護被告之詞，不足採信。又八十六年四月八日及五月三十日所
    散發之黑函內容及筆跡，與八十六年十二月九日、十二月十九日所發現之黑函完
    全一致，又比對其他黑函及恐嚇文內之字跡，其筆劃勾勒、轉折、停頓，字體形
    態、大小，與八十六年四月八日、五月三十日黑函相同，且恐嚇文之內容與黑函
    所提及之事情、手法、語氣相同，應係為同一人所為，內政部警政署刑事警察局
    八十八年八月十八日刑鑑字第八九六七號鑑驗通知書亦為相同之認定，此有該局
    鑑驗通知書在卷足憑。是八十六年二月十八日、四月八日、五月三十日之信函既
    係被告所為，而八十六年十月八日、十二月九日、十二月十九日之信函又與八十
    六年二月十八日、四月八日、五月三十日之信函筆跡相符，自亦係被告所為，又
    偵查中檢察官命被告抄寫由法警口述黑函內容，其所寫文字不是刻意寫錯字，就
    是連錯別字都與黑函相同，亦足見上開黑函確為被告所書寫、散發，被告否認有
    上開犯行不足採信，此外復有黑函八紙、恐嚇文二紙及被告親筆書寫黑函文十二
    紙附卷可稽，事證明確，被告之上開犯行洵堪認定。又前開鑑驗通知書鑑定結果
    雖認為黑函之字跡與被告之字跡不相符，惟一個人之字跡可能會因時間環境而改
    變，且被告亦有可能為了逃避追訴而故意書寫與其平常迥異之字體，是前開有關
    此部份之結論，尚不得為被告有利之認定，附此敘明。
三、核被告於八十六年十月八日、十二月九日、十二月十九日所為，係犯刑法第三百
    十條第二項誹謗罪，其於八十七年四月十八日、四月二十一日所寫信函，僅寄予
    告訴人，並未散佈於眾，此部份所為，係犯刑法第三百零五條恐嚇罪。被告先後
    多次恐嚇、誹謗犯行，均時間緊接，所犯皆構成要件相同，顯均係基於概括犯意
    為之，皆為連續犯，應分別依刑法第五十六條規定，分別以一罪論，並均加重其
    刑。又所犯前開二罪，時間相距達四個月，犯意各別，行為互殊，應分論併罰。
四、原審經調查結果，以被告事證明確，適用刑法第五十六條、第三百零五條、第三
    百十條第二項、第四十一條、第五十一條第五款，罰金罰鍰提高標準條例第一條
    前段、第二條，並審酌被告犯罪之動機、目的、手段、品性、生活狀況、智識程
    度、犯罪所生之損害、及犯罪後態度等一切情狀，就妨害名譽部分判處有期徒刑
    月，就恐嚇部分判處有期徒刑月，定應執行有期徒刑伍月，並均諭知易科罰
    金之折算標準，經核並無不合；被告上訴意旨仍執前詞，否認犯罪，非有理由，
    應予駁回。
據上論斷，應依刑事訴訟法第三百六十八條判決如主文。
本案經檢察官李金定到庭執行職務。
中     華     民     國    八十九   年       二       月       二       日
                             臺灣高等法院刑事第十四庭
                                 審判長法  官  陳  祐  輔
    法  官  蔡  國  在
                                       法  官  陳  國  文
右正本證明與原本無異。
不得上訴。
                                       書記官  楊  國  明
中     華     民     國    八十九   年       二       月       八       日
附錄：本案論罪科刑法條全文
刑法第三百零五條
以加害生命、身體、自由、名譽、財產之事恐嚇他人，致生危害於安全者，處二年以
下有期徒刑、拘役或三百元以下罰金。
刑法第三百十條第二項
意圖散布於眾而指摘或傳述足以毀損他人名譽之事者，為誹謗罪，處一年以下有期徒
刑、拘役或五百元以下罰金。
散布文字、圖畫犯前項之罪者，處二年以下有期徒刑、拘役或一千元以下罰金。
對於所誹謗之事，能證明其為真實者，不罰。但涉於私德而與公共利益無關者，不在
此限。


司法院資訊處製作；財團法人民間司法改革基金會備份。
